【裁判字號】    92,上更(一),11
【裁判日期】    920319
【裁判案由】    妨害自由等
【裁判全文】
臺灣高等法院臺中分院刑事判決                九十二年度上更(一)字第一一號
    上  訴  人
    即  被  告  丙○○
    選任辯護人  陳明發
右上訴人因妨害自由等案件，不服臺灣臺中地方法院中華民國八十八年十一月九日第
一審判決（民國八十八年度訴字第一六一三號，起訴案號：臺灣臺中地方法院檢察署
民國八十八年度偵字第一二五四八號），提起上訴，判決後，經最高法院發回更審，
本院判決如左：
    主    文
原判決撤銷。
丙○○共同以非法方法剝奪人之行動自由，累犯，處有期徒刑陸月，如易科罰金，以
佰元折算壹日。
    事    實
一、丙○○曾於民國  (下同)八十五年九月間，因賭博罪，經原審法院判處有期徒刑
    六月確定，於同年十月十一日易科罰金執行完畢，猶不知悔改，因懷疑乙○○在
    台中市○區○○路二二八號開利客便利商店內，與其所擺設之電動玩具對賭時，
    以不正當之方式贏錢。八十八年四月十三日晚，乙○○又至上開開利客便利商店
    ，丙○○經通知後，即與綽號「小林」及其他三名年籍不詳已成年之男子，合計
    五人，共謀毆打乙○○及將其強押至台中市工業區之方式，警告乙○○不得以不
    正當之方法贏錢。謀議後，即基於共同傷害及剝奪行動自由之犯意，丙○○與「
    小林」及該三名不詳姓名男子，共計五人於同日晚九時許，至上開開利客便利商
    店內，共同以徒手方式強行將乙○○押往上址附近之洗車場，以非法方法剝奪乙
    ○○之行動自由，再分別持棍棒（未扣案）或徒手方式毆打乙○○身體等處，逼
    其承認在電動玩具動手腳，乙○○拒不承認上情，彼等五人再接續同上犯意，強
    行將乙○○押往位於大肚山之台中市工業區某地，繼續以同一傷害犯意毆打乙○
    ○，使其受有（一）左眉表皮傷１．５Ｘ０．４公分、（二）右下眼瞼瘀傷３Ｘ
    １公分、（三）鼻樑瘀傷２Ｘ２公分併鼻出血、（四）左上臂瘀腫傷約２５Ｘ１
    ０公分、（五）左背瘀傷８Ｘ４公分、２Ｘ２公分、１２Ｘ５公分、６Ｘ１．５
    公分各一處、（六）右手肘瘀傷６Ｘ２公分、（七）左肩瘀傷３Ｘ１．５公分、
    （八）左髖部瘀傷２Ｘ２公分、（九）右臀部瘀傷３Ｘ０．５公分、（十）右大
    腿瘀傷３Ｘ１公分各一處及（十一）右小腿表皮傷２Ｘ０．５公分、４Ｘ１．５
    公分各一處等傷害，至翌（十四）日零時許，始由丙○○將乙○○載至台中市○
    ○○路釋放。
二、案經被害人乙○○訴由台中市警察局移送台灣台中地方法院檢察署檢察官偵查起
    訴。
    理    由
一、訊據上訴人即被告丙○○（下稱被告），矢口否認有毆打及強押告訴人乙○○之
    犯行，辯稱：於八十八年四月十三日晚上七、八點，在台中市○○路、梅亭街口
    之一家泡沫紅店，遇到綽號「小林」及其他三名年籍不詳之成年男子，適因劉明
    杰電話通知告訴人乙○○已經贏了七千多分，要伊回去處理，綽號「小林」之人
    問伊何事，伊告知「小林」，伊懷疑有人在機器動手腳，故綽號「小林」之人堅
    持與伊一起過去，乙○○見到伊等，即欲行離去，伊等即攔下欲離開現場之告訴
    人，並質問告訴人乙○○，為何其每次來玩電動玩具，機器均會出現差錯，伊當
    時很不高興，並推了他的肩膀，告訴人當時口氣很不好，說要報警。伊即與商店
    老板聊一下，再出去店門，小林等人及乙○○就不在了，伊打電話給小林，小林
    說他們在大肚山，伊問他們要作什麼，他們說要教訓乙○○，伊即開車至大肚山
    上，有看到小林在毆打乙○○，伊並無毆打及強押乙○○云云。
二、惟查，乙○○如何於上開開利客商店，遭被告與已成年不詳姓名之男子四人，共
    計五人毆打，並強押至台中市大肚山上台中工業區再毆打，至翌日零時許，始載
    至台中港路釋放等情，業據被告於警訊中供稱：「我有押乙○○至大肚山上毆打
    」「因我疑乙○○破壞我們擺設放在學士路二二八號的電動玩具，所以才質問乙
    ○○，而乙○○不承認，才將他帶至大肚山上毆打」等語明確，核與告訴人乙○
    ○於偵審中指訴情節，大致相符（見本院前審八十九年四月十四日筆錄、原審卷
    宗第五十八頁、偵查卷宗第九、十頁）。且證人林麗蘭於警訊中證稱：八十八年
    四月十三日晚上伊「開利客」便利商店內，巡視店內物品時，告訴人乙○○被被
    告丙○○及一些伊不認識之男子等人押出毆打，及「乙○○在我店內贏了柒仟肆
    佰元，而丙○○認為乙○○於電動玩具上動手腳，便夥同幾名男子從我店內將乙
    ○○押出，但是否有動手打人我不知道」（見偵查卷第十二頁），明確證稱，被
    告等人將告訴人押出店外。又證人劉明杰（即開利客便利商店店長）於警訊中亦
    稱：當時，伊沒有在便利商店內，事後才知悉係被告丙○○將被害人乙○○押走
    等語（見偵查卷第十四頁）；於原審亦證稱：「丙○○告訴我，乙○○要領錢時
    ，要通知他來。我通知丙○○後，他馬上就過來了，乙○○看見外面有幾個人來
    ，就匆匆忙忙跑出去。我看到外面他們在爭吵，爭吵較嚴重者是「小林」。過了
    一會，丙○○跑來跟我講「不好意思，在你店門口大小聲」，隨後他就去檢查台
    子。後來我外面掃地時，外面那群人不見了，我就告訴丙○○說外面的人不見了
    。丙○○即二話不說也出去了」等語（見原審卷宗第二十五頁），亦明確證稱，
    被告有於開利客商店現場與告訴人爭吵，並於得知小林等人與告訴人不在後，即
    匆忙離去，顯示被告與小林等人事先即已共謀處理方式。告訴人因遭毆打，致受
    有（一）左眉表皮傷１．５Ｘ０．４公分、（二）右下眼瞼瘀傷３Ｘ１公分、（
    三）鼻樑瘀傷２Ｘ２公分併鼻出血、（四）左上臂瘀腫傷約２５Ｘ１０公分、（
    五）左背瘀傷８Ｘ４公分、２Ｘ２公分、１２Ｘ５公分、６Ｘ１．５公分各一處
    、（六）右手肘瘀傷６Ｘ２公分、（七）左肩瘀傷３Ｘ１．５公分、（八）左髖
    部瘀傷２Ｘ２公分、（九）右臀部瘀傷３Ｘ０．５公分、（十）右大腿瘀傷３Ｘ
    １公分各一處及（十一）右小腿表皮傷２Ｘ０．５公分、４Ｘ１．５公分各一處
等傷害，亦有台灣省立台中醫院診斷證明書乙紙在卷可稽。又告訴人於本院前審
    調查時，證稱：有二個人架住我左右手，一個人就開始打我，另外一個從我後面
    抓住我皮帶等語（見本院前審八十九年四月十四日訊問筆錄）。於原審法院審理
    時，亦證稱：當天實際進「開利客」便利商店係三、四人走進來，其中有一、二
    人打伊，一邊拉伊出去，惟伊從裡面看外面的人雖有八、九個人，但係其中之四
    人押伊上車，開到大肚山上去用木棍及球桿等物打伊等語（見原審卷宗第五十八
    頁），足見除被告外，尚有共犯四人（包括綽號「小林」之人），公訴人認係包
    括綽號「小林」之人共七人，容有誤會，併此敘明，綜上所述，被告所辯為卸責
    之詞，不足採信，本件事證明確，犯行已堪認定。
二、被告丙○○與小林等人，強押告訴人加以毆打成傷，以非法方法，剝奪其行動自
    由，核犯刑法第三百零二條第一項之非法剝奪行動自由罪及第二百七十七條第一
    項之傷害罪，被告先後接續二次強押告訴人及傷害告訴人之犯行，時間密接、手
    法相同、基於同一單純之意思，均屬接續犯，應論以單純之一罪；其與綽號「小
    林」及其他三名年籍不詳之成年男子，共計五人事先同謀，並共同實施上開犯罪
    之行為，為共同正犯。其所犯上開二罪之間，有方法結果之牽連關係，應依刑法
    第五十五條之規定從一重之非法剝奪行動自由罪處斷。又被告有犯罪事實欄所載
    之論罪科刑執行情形，有台灣台中地方法院檢察署刑案資料查註紀錄表及台灣高
    等法院被告全國前案紀錄表各一紙在卷可稽，其於有期徒刑執行完畢後，五年以
    內再犯有期徒刑之本件之罪，應依累犯之規定，加重其刑。
三、原審為科刑之判決，固非無見，惟告訴人係由被告等人開車載至台中港路釋放，
    原判決認告訴人係乘隙脫逃，尚有未洽，且告訴人於八十八年四月十四（翌）日
    零時許，即被釋放，原審判決事實欄未予認定，亦有未洽。被告與小林等四人係
    共同參與犯罪行為，並非推由一部分人實施之共謀共同正犯而已，原判決認為被
    告僅為共謀之共同正犯，亦有未合。被告上訴意旨，否認犯罪，指摘原判決不當
    ，雖無理由，但原判決既有上述可議之處，即無可維持，仍應由本院將原判決撤
    銷改判。爰審酌被告之素行、犯罪之動機、目的、手段、犯罪所生之損害，及犯
    罪後已與告訴人達成和解，並經告訴人表明不再追究等一切情狀，量處如主文第
    二項所示之刑。被告行為後，刑法第四十一條，業於九十年一月十日修正公布，
    並於同年月十二日生效，其中就得易科罰金之罪之範圍，由舊法所定之「犯最重
    本刑為三年以下有期徒刑以下之刑之罪，而受六月以下有期徒刑或拘役之宣告」
    ，擴張為新法所定之「犯最重本刑為五年以下有期徒刑以下之刑之罪，而受六個
    月以下有期徒刑或拘役之宣告」。本件被告所犯之罪屬「最重本刑為五年以下有
    期徒刑以下之刑之罪」，而其宣告刑為「有期徒刑六個月以下之宣告」，比較新
    舊法結果，以新法較有利於被告，故依刑法第二條第一項前段規定，本件自應適
    用裁判時之法律即修正後刑法第四十一條第一項前段之規定，並諭知易科罰金之
    折算標準。
四、據上論斷，應依刑事訴訟法第三百六十九條第一項前段、第三百六十四條、第二
    百九十九條第一項前段，刑法第二十八條、第三百零二條第一項、第二百七十七
    條第一項、第五十五條、第四十七條、第二條第一項前段，修正後刑法第四十一
    條第一項前段，罰金罰鍰提高標準條例第一條前段，第二條，判決如主文。
本案經檢察官甲○○到庭執行職務。
中      華      民      國      九十二   年       三      月    十九    日
臺灣高等法院臺中分院刑事第一庭
                                        審判長法  官  陳  紀  綱
                                              法  官  方  艤  駐
                                              法  官  陳  登  源
右正本證明與原本無異。
如不服本判決應於收受送達後十日內向本院提出上訴書狀，其未敘述上訴之理由者並
得於提起上訴後十日內向本院補提理由書（均須按他造當事人之人數附繕本）。
                                              書記官  林  明  冬
中      華      民      國      九十二   年       三      月    二十    日
附錄論罪科刑法條：
刑法第二百七十七條第一項：
傷害人之身體或健康者，處三年以下有期徒刑、拘役或一千元以下罰金。
刑法第三百零二條第一項：
私行拘禁或以其他非法方法，剝奪人之行動自由者，處五年以下有期徒刑、拘役或三
百元以下罰金。
                                                                        Ｉ


司法院資訊處製作；財團法人民間司法改革基金會備份。
